臺灣基隆地方法院基隆簡易庭小額民事判決
110年度基小字第1094號
原      告  戴弋豪  
被      告  郭昱祥  

上列當事人間給付票款事件，本院於民國110年9月9日言詞辯論
終結，判決如下：
    主      文
被告應給付原告新臺幣壹拾萬元，及自民國一百零八年四月十八
日起至清償日止，按週年利率百分之六計算之利息。
訴訟費用新臺幣壹仟陸佰參拾元由被告負擔。
本判決得假執行。但被告如以新臺幣壹拾萬元為原告預供擔保，
得免為假執行。
    事實及理由
一、本件原告為請求被告給付票款，而聲請本院對被告核發支付
    命令；惟被告於法定期間內對原告聲請本院核發之民國110
    年度司促字第1668號支付命令聲明異議，是原告所為核發支
    付命令之聲請，依法視為起訴。
二、原告起訴主張：原告借款新臺幣（下同）100,000元予被告
    投資，兩造並簽立有借貸契約（下稱系爭契約）為據，被告
    並簽發如附表所示之本票（下稱系爭本票），交由原告收執
    ，詎料屆期該本票不獲付款，原告雖經屢次催討，被告均置
    之不理。為此，爰依票據之法律關係，訴請被告給付票款暨
    其遲延利息，並聲明如主文第一項所示。
三、被告之答辯：原告交予被告之100,000元並非借款，而係兩
    造合股投資飲料店之投資款，因為投資飲料店1股需500,000
    元，且僅能由1人出名投資，為確保原告所交付之100,000元
    不會遭被告挪用，兩造始會簽立系爭契約，並由被告簽發系
    爭本票作為擔保。且兩造所簽立之系爭契約擔保期限為1年
    ，期限已屆，被告並無違約，所投資之款項餘額也不足數萬
    。況且，兩造曾於民國109年8月間進行協商，雙方談妥由被
    告代替原告向所投資之廠商追討投資款，原告並同意於112
    年以前，不會向被告追討所交付之100,000元。
四、本院之判斷：
　㈠原告主張之上開事實，業據提出與其主張相符之系爭本票 與
    系爭契約為證，且被告亦不否認系爭契約之真正，復坦承系
    爭本票係為其所簽發，堪認原告主張之上開事實，係為真實
    。
　㈡按票據債務人不得以自己與發票人或執票人之前手間所存抗
    辯之事由對抗執票人。但執票人取得票據出於惡意者，不在
    此限。票據法第13條定有明文。且「支票固為無因證券，票
    據債務人不得以自己與發票人或執票人前手間所存在之抗辯
    事由，對抗執票人。然發票人非不得以自己與執票人間所存
    之抗辯事由對抗執票人，此觀票據法第13條前段之反面解釋
    自明。又當事人主張有利於己之事實者，就其事實有舉證之
    責任。但法律別有規定，或依其情形顯失公平者，不在此限
    ，民事訴訟法第277條亦有明文。本件被告辯稱系爭本票之
    原因關係為兩造間因合股投資之投資款且原告曾經同意於11
    2年以前不向被告追討所交付之100,000元，即應由被告就此
    有利於己之事實，負舉證責任。本件被告雖以前開情詞以為
    置辯，然觀諸系爭契約，兩造就借款之金額、利息、清償方
    式、清償期等重要事項，已明確約定，且被告亦不否認系爭
    本票係因兩造簽立系爭契約而簽發，足認原告主張系爭本票
    係為擔保原告對於被告基於系爭契約所表彰之借款債權，確
    屬有據。況證人江玉嬌於本院審理時證稱：「（問：〈提示
    卷附借款契約書〉有無看過這份契約書？）沒有」、「（問
    ：是否知道被告曾經交付100,000元給被告這件事情？）知
    道，被告有講過，當時被告跟我說他有投資王老吉，投資的
    股份1股是500,000元，合約就是只能由1個人簽立，所以這5
    00,000元如果是由不同人出的話，只能以同一個人為出名人
    ，就我所知當時應該是以被告為出名人」、「（問：500,00
    0元是誰出的是否知道？）他有說過其中100,000元是被告的
    學弟也就是原告投資的」、「（問：100,000元是借款還是
    投資你是否清楚？）我不知道」等語及證人賈哲宇稱：「（
    問：是否知道原告有拿100,000元給被告？）被告有跟我說
    原告有拿錢給被告要去投資，但是原告投資甚麼項目我不清
    楚」、「（問：原告拿給被告100,000元究竟是借款還是投
    資，你是否知道？）原告拿給被告的100,000元到底是不是
    拿去跟會，我不是很確定，至於是借款還是投資我也不是很
    清楚」等語，已明確指稱彼等並不知悉原告所交付之100,00
    0元究係原告所指之借款抑或被告所稱之投資款。再者，本
    件兩造曾就原告於112年以前不向被告追討原告所交付之100
    ,000元一事進行協商，為兩造所不爭執，此之事實適可證明
    被告確有給付系爭本票票款之義務，蓋被告若無給付系爭本
    票票款之義務，衡理被告就系爭本票之票款即應向原告表達
    拒絕給付之意，然被告卻反其道而行，而與原告就原告向被
    告追討所交付之100,000元一事進行協商，足認被告確有給
    付系爭本票票款之義務。況依證人賈哲宇證稱：「（問：去
    年是否有當公證人向原告跟被告做調解？）有，去年兩造有
    約在基隆華二街附近的7-11，有坐下來談當時投資雙方的意
    願，麗峰要如何還款給原告的事宜，就他們的談話，我的認
    知還款是麗峰要還款給原告，而不是被告要還款給原告，因
    為當時被告有說他只是保人，當時只是為了要讓原告放心，
    原告拿出去的錢可以拿得回來的意思」等語，可知原告所交
    予被告之100,000元，縱非原告主張之借款，惟被告亦係為
    擔保原告能夠取回所交付之100,000元，始簽發系爭本票，
    由被告負擔給付100,000元予原告之義務，自難謂被告所簽
    發之系爭本票無原因關係存在。至被告所辯原告曾經同意於
    112年以前不向被告追討原告所交付之100,000元云云，依證
    人賈哲宇於本院審理時證稱：「（問：當時的結論為何？）
    它們有約好一個期間內不向被告追討，但好像也沒有一個結
    論，就我的認知是原告比較向麗峰公司追討，但沒有說他不
    向被告追討」、「（問：你剛剛說他們有約好一個期間不追
    討是何意思？）他們是有談到這一點，但是沒有談到一個結
    論」等語，可知原告並未同意於112年以前不向被告追討原
    告所交付之100,000元，被告關於此部分之抗辯，顯與事實
    不符，並不足採。
  ㈢按在票據上簽名者，依票上所載文義負責；票據上之簽名，
    得以蓋章代之；本票發票人所負責任，與匯票承兌人同（票
    據法第52條第1項規定，付款人於承兌後，應負付款之責）
    ；本票到期不獲付款時，執票人於行使或保全支票上權利之
    行為後，對於發票人得行使追索權；發票人或背書人，得為
    免除作成拒絕證書之記載；發票人為前項記載時，執票人得
    不請求作成拒絕證書，而行使追索權；執票人向本票債務人
    行使追索權時，得請求約定利息，如無約定利率者，得請求
    自到期日起，按利六釐計算之利息。票據法第5 條第1項、
    第6 條、第121 條、第124 條準用第85條第1 項、第94條第
    1 項、第2 項前段及第97條第1 項第1 款、第2 款定有明文
    。經查，本件被告簽發系爭本票，且於票據上記載免除作成
    拒絕證書，而原告為系爭本票之執票人，其依票據之法律關
    係請求發票人即被告給付如主文第一項所示之金額，即有理
    由，應予准許。
五、綜上所述，被告抗辯爭本票之原因關係為兩造間因合股投資
    之投資款且原告曾經同意於112年以前不向被告追討所交付
    之100,000元云云，委不足採，而原告持有系爭本票為一填
    具應記載事項之票據，基於票據之文義性，被告應就系爭本
    票負票據之責，則原告依票據關係請求被告給付100,000元
    ，及108年4月18日起（按系爭本票所載到期日為107年3月18
    日）至清償日止之利息，為有理由，應予准許。
六、本件第一審裁判費為1,000 元，加計證人日旅費630元，是
    本件訴訟費用合計1,630元。爰依職權確定前開訴訟費用由
    敗訴之被告負擔。
七、本判決原告勝訴部分，係適用小額訴訟程序所為被告敗訴之
    判決，爰依民事訴訟法第436 條之20之規定，職權宣告假執
    行，併依同法第436 條之23準用同法第436 條第2 項，再準
    用同法第392 條第2 項規定，酌情宣告被告預供相當之擔保
    金額後得免為假執行。
八、據上論結，本件原告之訴為有理由，依民事訴訟法第436 條之19第1 項、第436 條之20、第436 條之23、第436 條第2項、第87條第1 項、第78條、第392條第2 項，判決如主文。　　　　　　　　　　
中　　華　　民　　國　　110 　年　　9 　　月　　30　　日
                  基隆簡易庭法  官  周裕暐
以上正本係照原本作成。　　　　　　　　　   
對於本件判決如有不服，應於收受送達後20日內向本院提出上訴
書狀，上訴於本院合議庭，並按他造當事人之人數附具繕本。
當事人之上訴，非以判決違背法令為理由不得為之，上訴狀應記
載上訴理由，表明下列各款事項：
㈠原判決所違背之法令及其具體內容。
㈡依訴訟資料可認為原判決有違背法令之具體事實。
如委任律師提起上訴者，應一併繳納上訴審裁判費。
中　　華　　民　　國　　110 　年　　9 　　月　　30　　日
                            書記官  謝佳妮　
【附表】
編號 發 票 人  發   票   日    （民國）  到   期   日    （民國） 票 面 金 額  （新臺幣）  票據號碼  其他註記  ① 郭昱祥 107年3月18日 107年3月18日   100,000元 無   本票免除作成拒絕證書